臺灣高等法院刑事判決
109年度上易字第818號
上  訴  人  
即  被  告  何奕緯


上列上訴人因侵占案件，不服臺灣士林地方法院108年度審易字
第1900號，中華民國109年2月14日第一審判決（起訴案號：臺灣
士林地方檢察署108年度偵字第8229號），提起上訴，本院判決
如下：
    主  文
原判決撤銷。
何奕緯犯竊盜罪，處有期徒刑陸月，如易科罰金，以新臺幣壹仟
元折算壹日。未扣案如附表所示之犯罪所得均沒收，於全部或一
部不能沒收或不宜執行沒收時，追徵其價額。
    事  實
一、何奕緯自民國106年12月4日起至107年4月13日止，受僱於紅
    心辣椒娛樂科技股份有限公司(下稱紅心辣椒公司)擔任技術
    支援處維運部之專員，負責公司機房設備例行性檢查、清點
    及相關硬體設備更換等工作。紅心辣椒公司則將其所有之電
    腦硬體設備，存放保管於臺北市○○區○○路000號由遠傳電信
    股份有限公司（下稱遠傳公司）管理之IDC機房(下稱安康ID
    C機房)，及臺北市○○區○○路000巷00號3樓由紅心辣椒公司資
    訊部門管理之機房倉庫（下稱瑞光路機房），平日僅能由獲
    得公司發給門禁管制卡之員工進出。何奕緯因缺錢花用，竟
    基於為自己不法所有意圖之竊盜犯意，利用自己持有紅心辣
    椒公司發給門禁管制卡、或授權得進出該二機房之機會，接
    續於107年3月1日、同年3月19日、同年4月9日，先後進入安
    康IDC機房竊取「HP DL360 Gen8伺服器」1臺、「HP DL360 
    Gen8伺服器」1臺、「D-Link DGS-1210-28網路交換器」1臺
    ，又接續於107年3月1日至同月19日間某時，進入瑞光路機
    房竊取「CPU」5臺、「SSD硬碟」4臺，於107年3月19日至同
    年4月9日間某時，進入瑞光路機房竊取「防火牆」1臺。嗣
    因紅心辣椒公司於107年12月進行內部資產盤點時，發現設
    備短少，經調取相關資料，始查悉上情。
二、案經紅心辣椒公司告訴臺灣士林地方檢察署檢察官偵查後起
    訴。
    理  由
一、證據能力：
    本院認定被告犯罪事實之各項證據資料，其中屬供述證據者
    ，均經本院踐行法定證據調查程式，檢察官及被告迄至言詞
    辯論終結前均未聲明異議，本院審酌各項證據作成時之情形
    ，認以之作為本案認定事實之基礎核屬適當，依刑事訴訟法
    第159條之5規定，均具有證據能力。其餘非供述型證據，與
    本案均有關聯性，亦非實施刑事訴訟程式之公務員以不法方
    式取得，有證據能力，均得作為本院認定本案事實之基礎。
二、認定被告犯罪事實之理由：
    被告對上開犯罪事實坦認不諱（原審卷第71、81、89頁，本
    院卷第54頁），核與證人吳進富（紅心辣椒公司技術支援處
    維運部副理及資訊部門主管）、黃靖雁（紅心辣椒公司法務
    人員）於檢察官偵查中之證述（偵字第19至21頁，他字第37
    頁）相符，並有被告與紅心辣椒公司簽訂之協議書、被告LI
    NE對話紀錄擷圖、紅心辣椒公司遺失設備清單一覽表、貼具
    財產編號及標籤之設備圖像、拍賣網站販售紅心辣椒公司之
    網路交換器、伺服器截圖（他字卷第9至21、77至92、111頁
    ）附卷可稽。上開證據資料均與被告自白相符，被告竊盜犯
    行，事證明確，洵堪認定，應予論科。
三、論罪：
　　㈠被告行為後，刑法第320條第1項於108年5月29日經總統以
      華總一義字第10800053451號令公佈修正，並於同年月31
      日生效施行，修正前之規定為「意圖為自己或第三人不法
      之所有，而竊取他人之動產者，為竊盜罪，處5年以下有
      期徒刑、拘役或5百元以下罰金。」而依刑法施行法第1條
      之1第1項、第2項前段規定，上開罰金刑之貨幣單位為新
      臺幣，且就所定數額提高為30倍，亦即上開規定之罰金刑
      為新臺幣15,000元；而修正後規定為「意圖為自己或第三
      人不法之所有，而竊取他人之動產者，為竊盜罪，處5年
      以下有期徒刑、拘役或50萬元以下罰金。」經比較新、舊
      法結果，修正後新法業已提高罰金刑，對於被告並無較有
      利之情形，依刑法第2條第1項前段之規定，應適用被告行
      為時即修正前之刑法第320條第1項之規定。是核被告所為
      ，係犯修正前刑法第320條第1項竊盜罪。
　　㈡被告先後數次進入紅心辣椒公司之安康IDC機房及瑞光路機
      房竊取上開設備，時間緊接，手法相同，侵害同一被害人
      之財產法益，各次竊盜犯行之獨立性薄弱，依一般社會健
      全觀念，難以強行分開，在刑法評價上，以視為數個舉動
      之接續施行，合為包括之一行為即能充分評價其不法內涵
      ，可視為數個竊盜舉動之接續施行，應論以接續犯之一罪
      。
四、變更起訴法條：
　　㈠按刑事訴訟法第300條所定科刑之判決，得就起訴之犯罪事
      實，變更檢察官所引應適用之法條，係指法院於不妨害事
      實同一之範圍內，得自由認定事實適用法律而言。而事實
      是否同一，應視檢察官請求確定其具有侵害性之基本社會
      事實是否同一而定，並以犯罪構成要件有無罪質上之共通
      性為具體判斷之標準。檢察官對被告以竊盜罪提起公訴，
      而原判決變更檢察官起訴之法條，改判論處業務上侵占罪
      刑，核其變更法條前後兩罪之侵害財產法益、侵害之時、
      地及被害主體，均無差異，抑且其具有「意圖為自己不法
      之所有」之主觀犯意及侵害「他人之物」為犯罪客體之構
      成要件，並有罪質上之共通性，尚未逾越檢察官請求確定
      具有侵害性基本社會事實同一性之範圍（最高法院88年度
      台非字第350號判決意旨參照）。
　　㈡檢察官起訴主張被告所為係犯刑法第336條第2項業務侵占
      罪等語。惟：
　　　⒈按侵占罪之成立，以行為人將本屬自己持有狀態中之物
        侵占入己為要件，必行為人先合法持有他人之物，而於
        持有狀態繼續中，變易其原來之「持有意思」為「所有
        意思」始成立。如行為人係對他人之持有物，以破壞他
        人對該物持有狀態，進而建立自己對該物之新持有狀態
        ，而將該物移歸自己持有者，則屬竊盜，而非侵占。
　　　⒉經查，本案「安康IDC機房」係紅心辣椒公司向遠傳公司
        承租放置硬體設備，遠傳公司將門禁管制卡交給紅心辣
        椒公司，由紅心辣椒公司交給授權人員，授權人員必須
        經紅心辣椒公司才能取得門禁管制卡進入安康IDC機房
        ，紅心辣椒公司存放於安康IDC機房之硬體設備，移出
        移入時均須經遠傳公司以貼紙確認，進出人員也要在公
        司進出簿上簽名。「瑞光路機房」係由紅心辣椒公司所
        承租，係由紅心辣椒公司資訊部門主管支配管理，僅資
        訊部之授權人員方能持門禁管制卡進出，不會授權一般
        員工進出，置放於機房之設備是由資訊部人員保管、清
        點。被告因係紅心辣椒公司資訊部人員，故被授權進出
        「安康IDC機房」及「瑞光路機房」，亦取得「安康路I
        DC機房」之進出門禁卡，以進行機器設備之清點及保管
        等情，除經被告於本院中供述詳細，亦經證人即紅心辣
        椒公司人員黃靖雁、吳進富於檢察官偵查中證述明確，
        是堪認定。
　　　⒊以此可見，紅心辣椒公司存放於「安康IDC機房」及「瑞
        光路機房」之機器設備，實際上均為紅心辣椒公司所支
        配；若非紅心辣椒公司資訊部門主管之許可授權，被告
        等員工無法對之支配或處分。換言之，被告等員工僅係
        在紅心辣椒公司資訊部門主管之指揮監督下，機械性地
        輔助公司持有該等機器設備而已。以此而論，被告僅屬
        公司持有之輔助人，機器設備仍屬公司單獨持有。因此
        ，被告所為並非將自己原持有之物變易「持有」為「所
        有」之意，而係破壞公司對該等機器設備之持有，進而
        建立自己對該等機器設備之新持有狀態，是屬竊盜，而
        非侵占。
　　　⒋是以，檢察官起訴主張被告所為應構成刑法業務侵占罪
        ，尚有未洽。然因起訴之基本事實同一，且本院審理時
        已告知被告及辯護人被告可能成立本罪（見本院卷第93
        頁），使被告有充分辯論之機會，自無礙於被告防禦權
        ，本院自得予以審理，並變更起訴法條。　
五、撤銷改判之理由：
　　㈠原審審理後對被告論罪科刑，固非無見。惟被告所為應係
      竊盜，而非侵占，已如前述。原審認被告係犯刑法業務侵
      占罪，自有未合。被告上訴主張其有意與紅心辣椒公司和
      解，僅因賠償金額過鉅，其無力負擔，並非無和解誠意，
      原審量刑尚嫌過重云云，雖無理由，惟原判決既有上開疏
      誤，即屬無可維持，應由本院予以撤銷改判。
　　㈡量刑：
      爰審酌被告利用職務之便，多次竊取紅心辣椒公司所有具
      相當價值之重要電腦設備，侵害公司財產法益，雖坦承犯
      行及返還部分竊取之物品，並與公司達成賠償協議，惟未
      履行協議賠償內容，難認犯後態度良好，另考量其無前科
      、年紀尚輕及其犯罪之動機、目的、手段、所竊取電腦設
      備之價值、專科畢業之智識程度，現為餐飲業儲備幹部、
      月薪約3萬元，即其家庭、生活、經濟狀況等一切情狀，
      量處如主文第二項所示之刑，並諭知易科罰金之折算標準
      。
　　㈢沒收：
　　　按犯罪所得，屬於犯罪行為人者，沒收之；前二項之沒收
      ，於全部或一部不能沒收或不宜執行沒收時，追徵其價額
      ；犯罪所得已實際合法發還被害人者，不予宣告沒收或追
      徵，刑法第38條之1第1項前段、第3項、第5項分別定有明
      文。被告竊取如附表編號1至4所示電腦設備，雖未扣案，
      然既屬其犯罪所得之物，應依上開規定宣告沒收之，於全
      部或一部不能沒收或不宜執行沒收時，追徵其價額。被告
      於原審雖供稱：其已將上開電腦設備變賣給臺北市八德路
      上收購二手商品之廠商，但不清楚變賣價金為何云云（原
      審卷第89頁），然卷內並無相關事證足認被告確有變賣前
      開電腦設備及變賣金額，是為貫徹剝奪犯罪所得及保障被
      害人求償之立法意旨，仍應就被告竊取之原物予以沒收或
      追徵。又被告竊得之防火牆（Fortigate 600C)及D-Link
      網管型交換器（DGS-1210-28)各1臺，業已返還告訴人，
      有被告與告訴人簽立之返還不當得利協定書，並據告訴代
      理人偵查中證述明確（他字卷第9、11、37頁），既已發
      還被害人，爰不予宣告沒收。
據上論斷，應依刑事訴訟法第369條第1項前段、第364條、第299
條第1項前段，判決如主文。
本案經檢察官周芝君提起公訴，被告提起上訴，檢察官吳廣莉到
庭執行職務。
中　　華　　民　　國　　109 　年　　6 　　月　　24　　日
       　　 　　　刑事第十四庭  審判長法　官  黃斯偉
                                      法　官  許泰誠
                                      法　官  紀凱峰
以上正本證明與原本無異。
不得上訴。
                                      書記官  朱家麒
中　　華　　民　　國　　109 　年　　6 　　月　　29　　日
附錄：本案論罪科刑法條全文
修正前中華民國刑法第320條
（普通竊盜罪、竊佔罪）
意圖為自己或第三人不法之所有，而竊取他人之動產者，為竊盜
罪，處5年以下有期徒刑、拘役或5百元以下罰金。
意圖為自己或第三人不法之利益，而竊佔他人之不動產者，依前
項之規定處斷。
前二項之未遂犯罰之。
附表：
編號 品名 廠牌或敘明 購入單價成本（新臺幣） 數量 1 Server HP IU SERVER/E5-2620 129,943元 1 2 Server HP DL360 G8Intel Xeon 86,847元 1 3 SSD HP 400GB 12G SAS ME 2.5in EM SC H2 SSD for Gen 8 58,800元 4 4 CPU HPDL360P Gen8 INTEL XEON E0-0000( 000000-B21-OS) （全新） 50,400元 5